臺灣高等法院交通事件裁定　　　　　　 100年度交抗字第22號
抗　告　人
即受處分人　李柏洲
上列抗告人因違反道路交通管理處罰條例案件，不服臺灣板橋地
方法院，中華民國99年12月22日裁定（99年度交聲字第3204號）
，提起抗告，本院裁定如下：
    主  文
抗告駁回。
    理  由
一、抗告意旨詳如附件交通事件抗告狀所載。
二、按「汽車行駛至交岔路口，其行進、轉彎，應依下列規定：
    ……七、轉彎車應讓直行車先行」；「汽車駕駛人轉彎時，
    有下列情形之一者，處新臺幣（下同）600 元以上1,800 元
    以下罰鍰：六、轉彎車不讓直行車先行」；「汽車駕駛人，
    駕駛汽車違反道路交通安全規則、第33條之管制規則，因而
    肇事致人受傷者，記違規點數3 點；致人重傷者，吊扣其駕
    駛執照3 個月至6 個月」、「汽車駕駛人有下列各款所列條
    款之一者，除依原條款處罰鍰外，並予記點：一、有第33條
    第1 項、第2 項、第38條第1 項、第40條、第45條、第47條
    第1 款至第3 款、第48條、第49條或第60條第1 項、第2 項
    第1 款、第2 款情形之一者，各記違規點數1 點」，道路交
    通安全規則第102 條第1 項第7 款、道路交通管理處罰條例
    第48條第1 項第6 款、第61條第3 項、第63條第1 項第1 款
    分別定有明文。
三、經查：
  (一)抗告人於民國99年7 月10日上午11時10分許，駕駛車號0481
    -QU 號自用小貨車，沿臺北市北投區○○○路○段北往南方
    向行駛，行經中央北路四段與中央北路四段540 巷口，欲左
    轉至中央北路四段540 巷時，其自小貨車右前車輪與對向車
    道由相對人蔡金珠所騎乘沿中央北路四段南向北方向直行之
    車號CJG-926 號重型機車之車頭發生碰撞而肇事，相對人因
    此受有雙手腳擦傷、胸部肋骨斷裂等傷害等情，為抗告人於
    警詢及原審訊問時所不爭執，復經證人即被害人蔡金珠於警
    詢時陳述明確，並有道路交通事故現場圖、道路交通事故調
    查報告表(一)、(二)、道路交通事故補充資料表、道路交通事故
    初步分析研判表及現場照片等件附卷可稽，自足認定。
  (二)按道路交通管理處罰條例及道路交通安全規則有關「讓車」
    之規定，旨在確認行車順序及劃分道路路權，以維護交通往
    來之安全，待有路權之他車輛駕駛人通過，安全無虞時，始
    能再繼續通行。本案經原審當庭勘驗現場監視錄影光碟（監
    視錄影畫面未能拍攝前開路口全貌，僅能拍攝靠南側之半個
    路口）可知，抗告人之自小貨車係於99年7 月10日上午10時
    59分41秒出現在畫面中，自該路口左轉欲進入中央北路四段
    540 巷，相對人所騎乘之機車，則係於同日上午10時59分40
    秒出現於畫面左側，於同分41秒穿過上開路口中央北路上之
    停止線及行人穿越道進入該路口，並於同分42秒與抗告人所
    駕駛之自小貨車發生碰撞，此有原審99年11月17日勘驗筆錄
    附卷可考。足認抗告人之自小貨車於左轉時，相對人所騎乘
    之機車已幾近同時抵達及進入路口，則抗告人所駕駛之車輛
    既係左轉彎車，相對人所騎乘之機車對於抗告人而言，即為
    具有優先通行路權之直行車，抗告人自應暫停車輛禮讓相對
    人所騎乘之直行機車先行，確認已無任何直行來車且安全無
    虞後，方得起步左轉。詎抗告人竟未禮讓相對人之機車先行
    而逕行左轉，並因此肇事使相對人受傷，其確有原處分所認
    定之上開交通違規情節，甚為明確。
  (三)抗告人雖辯稱當時其已注意車前狀況，且依卷附照片編號01
    、02、07、08、11號所示，其與相對人發生交通事故之際，
    其已完成轉彎行為，優先路權應歸其所有，本件係因相對人
    超速且未注意車前狀況，方導致交通事故之發生云云。然本
    件車禍撞擊點為抗告人所駕駛車輛之右前車輪與相對人所騎
    乘機車之前車頭，業如前述。又卷附事故現場照片僅足認定
    事故發生後，相對人倒地、抗告人煞車停止之相對位置圖，
    尚不得據此為抗告人已完成「轉彎」行為之有利認定。倘若
    抗告人所駕駛之自小貨車確已左轉進入540 巷始遭相對人之
    機車撞擊，抗告人所駕車輛之損害部分理應出現於車輛之右
    後方，而非該車之右前車輪。且抗告人自陳其希冀將損害降
    到最低，乃當機立斷將所駕駛之前開車輛迅速往「左前方」
    移動，足認事故當時，抗告人尚未完成轉彎行為，亦即其並
    未取得優先路權。再者，依相對人於警詢中之陳述及前述監
    視錄影畫面所示，相對人之機車於事發前，係沿中央北路四
    段南往北方向直行，並非憑空突然出現於肇事地點，倘若抗
    告人於左轉前，確有暫停查看並禮讓直行車先行，自無可能
    未發現相對人所騎乘之機車而發生碰撞，故抗告人於上開路
    口欲左轉時，若非疏未查看來車，即係其雖已見有來車，然
    自覺尚有充分距離而不願禮讓逕先左轉，其確有未禮讓直行
    車輛先行之事實，要無疑義。至抗告人指稱相對人疏未注意
    車前狀況及高速行駛等節，縱均認屬實，然相對人是否有違
    反道路交通管理處罰條例與本件抗告人違反道路交通管理處
    罰條例事項是否肇事原因之一認定無關，縱對方、或他人有
    任何違反道路交通管理處罰條例之事項、同為肇事原因，亦
    與抗告人有無違反之認定無涉，無解於抗告人轉彎時，有轉
    彎車不讓直行車先行，因此肇事致人受傷之違規事實。況駕
    駛人於發現緊急狀況至做出反應，本有時間差距，車輛於行
    進中突然煞車，亦須一段距離始能完全煞停。是轉彎車於轉
    彎前，自應注意直行車輛之動態，並研判其車速、距離，於
    確認安全無虞之情況下，方可轉彎行駛。抗告人既一再指稱
    相對人行車速度過快，且依前所述，相對人之機車於抗告人
    之車輛左轉時，幾已同時接近及進入路口，抗告人於對向直
    行機車快速駛來之狀態下，更應讓其先行，而非貿然搶先左
    轉，益徵抗告人之違規情節，至為灼然。
  (四)綜上所述，原裁定認原處分機關即臺北市交通事件裁決所依
    道路交通管理處罰條例第48條第1 項第6 款規定，裁處抗告
    人罰鍰900 元，並依同條例第63條第1 項第1 款、第61條第
    3 項規定，各記抗告人違規點數1 點、3 點等情，洵屬適法
    而將抗告人之異議駁回，經核原裁定認事用法並未悖於證據
    、經驗及論理法則。從而，抗告人仍執原審抗辯陳詞，指摘
    原裁定不當，難認有據，應予駁回。
四、據上論結，應依道路交通案件處理辦法第26條，刑事訴訟法
    第412 條，裁定如主文。
中    華    民    國   100    年    1     月    18    日
                  刑事第九庭  審判長法  官  陳貽男
                                    法  官  蔡守訓
                                    法  官  許必奇
以上正本證明與原本無異。
不得再抗告。
                                    書記官  高郁婷
中    華    民    國   100    年    1     月    18    日